【裁判字號】    89,上訴,515
【裁判日期】    890630
【裁判案由】    違反稅捐稽徵法等
【裁判全文】
臺灣高等法院高雄分院刑事判決          八十九年度上訴字第五一五號
    上  訴  人  台灣高雄地方法院檢察署檢察官
    被      告  甲○○
右上訴人因被告違反稅捐稽徵法等案件，不服臺灣高雄地方法院八十九年度訴字第二
一九號中華民國八十九年三月九日第一審判決（起訴案號：臺灣高雄地方法院檢察署
八十八年度偵字第三九五三一號），提起上訴，本院判決如左：
      主      文
上訴駁回。
      理      由
一、公訴意旨略以：被告甲○○係如英企業有限公司（下稱如英公司）負責人，明知
    如英公司並未於民國（下同）八十五年六月至十二月間僱用劉榮璋、劉傅四妹，
    竟於八十六年初辦理八十五年度營利事業所得稅結算申報時，於其業務上製作之
    「各類所得扣繳暨免扣繳憑單」（以下簡稱扣繳憑單）上虛列劉榮璋、劉傅四妹
    薪資所得為新台幣（下同）二十四萬八千元、十萬七千元，且持向財政部高雄市
    國稅局楠梓稽徵所辦理申報該年度營利事業所得稅，足以生損害於劉榮璋、劉傅
    四妹及稅捐機關課稅之正確性，並藉此不正當方法逃漏營利事業所得稅八萬八千
    七百五十元。因認被告涉有稅捐稽徵法第四十一條逃漏稅捐及刑法第二百十六條
    、第二百十五條行使業務上製作不實文書罪嫌。
二、公訴人認被告涉有上開罪嫌，無非以告訴人之指訴及劉榮璋、劉傅四妹二人之扣
    繳憑單、薪資表各二紙，為其論據。
三、按犯罪事實應依證據認定之，無證據不得推定其犯罪事實，刑事訴訟法第一百五
    十四條定有明文。又認定不利於被告之事實，須依積極證據，苟積極證據不足為
    不利於被告事實之認定時，即應為被告有利之認定，更不必有何有利之證據（最
    高法院三十年上字第八一六號著有判例可資參照）。
四、訊據被告甲○○堅決否認有何違反稅捐稽徵法及偽造文書之犯行，辯稱：伊經營
    之如英公司確實有僱用劉榮璋、劉傅四妹，並發給如申報數額之工資，因劉、傅
    二人誤以為在我夫童順禮經營之榮帆企業有限公司（以下簡稱榮帆公司）工作，
    所以才發生誤會等語。經查：
  (一)檢舉人劉榮璋、劉傅四妹原在被告配偶童順禮所經營之榮帆公司工作，因不知如
    英公司係被告所經營之公司，故當時接獲公司之扣繳憑單時，以為是如英公司虛
    列所得，故向財政部國稅局檢舉，已據劉榮璋、劉傅四妹證述在卷（見原審卷第
    十三頁正面、本院八十九年五月五日訊問筆錄）。而依其等檢舉時即陳明：「童
    順禮（甲○○之夫）所開立之崇帆（應係榮帆之誤）企業有限公司轉包之水電工
    程」，有檢舉書可憑（見偵卷第四頁），但經本院調取劉榮璋、劉傅四妹夫婦八
    十五年度綜合所得稅申報核定通知書及扣繳憑單等資料，並無榮帆公司薪資所得
    ，有財政部台灣省南區國稅局八十九年五月十一日南區國稅旗山服字第八九００
    五九一二號函送附件可稽。足見被告辯稱劉榮璋、劉傅四妹夫婦係被告負責之如
    英公司僱用，而非被告之配偶童順禮所經營之榮帆公司僱用，只是劉榮璋夫婦誤
    認係榮帆公司僱用而已一節，即非無據。
  (二)檢舉書上所載前開轉包之水電工程，據劉榮璋證稱：「整棟樓房的水電工程給我
    做，我有去做，再按日計酬」、「（你們在被告那裡工作多久？）答：超過一百
    多天了」、「（是否有先借款，之後再抵工資？）答：有的」、「一天有一千八
    百元（工資）」、「我沒做帳」、「（以前檢察署及地院的為何不同？）答：
    我檢舉當時不知道如英公司崇（榮）帆公司老闆太太開的：：檢察署那時也還不
    知道」；劉傅四妹證稱：「工作時數不一定，我是一天一千二百元」、「（對妳
    在偵訊及原審供述何意見？答：當時（指檢察官偵查時）不知道（被告係如英公
    司負責人），因他們沒講，事後才知道」各等語（見原審八十九年二月二十四日
    本院八十九年五月五日、六月九日訊問筆錄）。基於上述，足見劉榮璋雖名為承
    包前開水電工程，但實係按日計酬，劉榮璋工作了一百多天，劉榮璋工資日薪一
    千八百元、劉傅四妹一千二百元，劉榮璋夫婦有先借支再以工資抵帳情形，但工
    資沒記帳。準此，以劉榮璋夫婦二人之工資乘以天數後，約有三十餘萬元，亦與
    所得扣繳憑單薪資數額大抵相符；而因有先借支再抵帳，故有工作天數較多所得
    薪資反較少之情形；及雖名為承包上開水電工程．但因係按日計酬，所以非分期
    付款；暨因劉榮璋夫婦於原審始知如英公司係被告所經營，獲知實情而為正確供
    述，所以才會與偵查中供述不同。凡此，均難遽認被告申報劉榮璋夫婦薪資所得
    有何不實。
  (三)雖劉榮璋曾以自己名義向童順禮借貸金錢，公訴人因認被告係以劉榮璋之債款充
    為所得申報，仍屬逃漏稅捐之行為。惟證人劉榮璋真意係向被告配偶童順禮預支
    現金，並在八十六年度自願讓被告扣抵其工資，此據證人劉榮璋、童順禮於審理
    中證稱屬實，是被告與其配偶童順禮雖有借貸金額予劉榮璋之事實，但未即將借
    貸金額逕虛列為工資，應可認定。
  (四)至被告所提劉榮璋及劉傅四妹二人之薪資清冊，其上印文之印章，屬劉榮璋及劉
    傅四妹所有，業據證人劉榮璋及劉傅四妹於審理中陳稱無訛，且劉榮璋確有收受
    與清冊所載總數額相當之工資，並皆由劉榮璋親手簽收，此據證人劉榮璋於審理
    中證述明確，並有證人童順禮所提劉榮璋親筆簽收之收據二紙在卷可稽。是被告
    雖未經證人劉榮璋、劉傅四妹之同意，即製作薪資清冊，惟被告既無虛列工資之
    事實，所為尚不足生損害於劉榮璋、劉傅四妹及財政部國稅局，自不該當於刑法
    偽造私文書或業務上文書登載不實之犯罪要件。
  (五)被告既無虛列薪資之事實，則依薪資清冊所製作扣繳憑單並憑以申報營利事業所
    得稅，亦無何逃漏稅捐及行使偽造文書之犯行足資認定。
綜據上述，尚難認被告有為公訴人起訴所指之犯嫌；此外，本院復查無其他積極證據
足認被告有被訴之犯嫌。
五、原審以不能證明被告犯罪而諭知無罪之判決，核無不合，檢察官上訴意旨仍認被
    告犯罪，為無理由，應予駁回。
據上論結，應依刑事訴訟法第三百六十八條，判決如主文。
本案經檢察官郭振昌到庭執行職務。
中    華    民    國     八十九     年       六       月       三十     日
                              臺灣高等法院高雄分院刑事第二庭
                                  審判長法官  曾永宗
                                        法官  曾玉英
                                        法官  邱永貴
右正本證明與原本無異。
檢察官如不服本判決，應於判決送達後十日內向本院提出上訴狀，其未述理由者並
應於提出上訴狀後十日內向本院補提理由書（應附繕本)。
被告不得上訴。
                                      書記官  周能智
中    華    民    國     八十九     年       七       月       三       日
                                                                       Ａ


司法院資訊處製作；財團法人民間司法改革基金會備份。
